【裁判字號】    90,訴緝,99
【裁判日期】    920620
【裁判案由】    煙毒等
【裁判全文】
臺灣桃園地方法院刑事判決                            九十年度訴緝字第九九號
    公  訴  人  臺灣桃園地方法院檢察署檢察官
    被      告  乙○○
    選任辯護人  詹基益律師
右列被告因煙毒等案件，經檢察官提起公訴（八十七年度偵字第一一九五號），及移
        主  文
乙○○連續施用第一級毒品，免刑，扣案第一級毒品海洛因拾小包（驗餘淨重共計二
‧六五公克）沒收銷燬、注射針筒拾肆支沒收；又連續施用第二級毒品，免刑。被訴
販賣第一級毒品部分無罪。
        事  實
一、乙○○分別基於施用第一級毒品海洛因、第二級毒品安非他命之概括犯意，自八
    十六年七、八月間起至八十七年九月四日上午某時止，連續在其男友丁○○（已
    經另案審結）位於桃園縣觀音鄉崙坪村一二鄰崙坪一九六之十一號之住處，分別
    以針筒盛裝第一級毒品海洛因並摻水注射；第二級毒品安非他命則置於吸食器內
    燒烤成煙霧狀之方式，各施用第一級毒品海洛因、第二級毒品安非他命多次。其
    間，先於八十七年一月十五日十六時許，經警在上開丁○○住處查獲，並扣得其
    與丁○○共有之第一級毒品海洛因十小包（驗餘淨重共計二‧六五公克），及供
    施用第一級毒品海洛因所用之注射針筒十四支（但非專供施用毒品所用）；又於
    同年九月四日十三時三十分許，在桃園縣觀音鄉樹林村樹林子五十六號查獲。嗣
    乙○○因施用第一級毒品海洛因案件，經本院於八十八年四月二十八日以八十八
    年度毒聲字第二四五七號裁定送觀察、勒戒後，認有繼續施用毒品之傾向，再經
    本院於八十八年五月二十五日以八十八年度毒聲字三０四四號裁定令入戒治處所
    施以強制戒治一年，並由本院於八十八年九月二十一日以八十八年度毒聲字第五
    四二六號裁定停止戒治，所餘戒治期間付保護管束，而於八十九年五月二十四日
    強制戒治期間屆滿。
二、案經臺北市政府警察局中山分局報告臺灣桃園地方法院檢察署檢察官偵查起訴暨
    移送併辦。
    理  由
壹、施用毒品部分
一、右揭事實，業據被告乙○○於本院審理時坦承不諱，且其於八十七年二月三日、
    同年九月四日所採尿液經送檢驗結果，確分呈煙毒及甲基安非他命陽性反應、嗎
    啡及安非他命陽性反應，有法務部調查局八十七年三月十日（八七）陸字第八七
    ０一三七三八號檢驗通知書及台北市立療養院煙毒尿液檢驗報告書各一紙在卷可
    稽。而被告與同案被告丁○○共有供施用之第一級毒品海洛因一小包（驗後淨重
    共計二．六五公克），亦經檢驗其成分確定，有法務部調查局八十七年二月十三
    日（八七）陸字第八七一三二九七三號鑑定通知書一紙為憑，此外，復有被告與
    同案被告丁○○共有，供施打第一級毒品海洛因所用之注射針筒十四支扣案佐證
    ，再佐以海洛因、安非他命一經沾染本即有反覆施用之慣常特性，堪認被告前揭
    自白與事實相符，是被告右揭多次施用第一級毒品海洛因及第二級毒品安非他命
    之犯行，均堪認定。
二、核被告乙○○所為，係犯毒品危害防制條例第十條第一項之施用第一級毒品罪、
    同條第二項之施用第二級毒品罪，其施用第一級毒品海洛因、第二級毒品安非他
    命前分別持有第一級毒品海洛因、第二級毒品安非他命之低度行為，各為施用之
    高度行為所吸收，不另論罪。又其先後多次施用第一級毒品海洛因及多次施用第
    二級毒品安非他命之犯行，時間緊接，手法相同，觸犯構成要件同一罪名，顯係
    基於概括犯意所為，均應依刑法第五十六條連續犯規定，以一罪論擬。而其上開
    連續所犯施用第一級毒品海洛因及施用第二級毒品安非他命行為，構成要件互殊
    ，罪名不同，犯意有別，應予分論之。至被告於八十六年七、八月間某日起至八
    十七年二月三日前四十五小時內某時止以外施用第一級毒品海洛因，及施用第二
    級毒品安非他命之犯行，雖未據起訴，然與公訴人所起訴者既有連續犯裁判上一
    罪關係，基於審判不可分原則，本院自得併予審理，附此敘明。末查被告另因施
    用第一級毒品海洛因案件，經本院於八十八年四月二十八日以八十八年度毒聲字
    第二四五七號裁定送觀察、勒戒，本案自無庸再送觀察勒戒，被告經觀察勒戒後
    認有繼續施用毒品之傾向，再經本院於八十八年五月二十五日以八十八年度毒聲
    字三０四四號裁定令入戒治處所施以強制戒治一年，並由本院於八十八年九月二
    十一日以八十八年度毒聲字第五四二六號裁定停止戒治，所餘戒治期間付保護管
    束，而於八十九年五月二十四日強制戒治期間屆滿等情，有臺灣高等法院被告全
    國前案紀錄表一份在卷可佐，並經本院向臺灣桃園地方法院檢察署調取九十年度
    戒偵字第二四號案卷後查閱屬實，本案依法自應為被告免刑判決之諭知。
三、查獲之海洛因十小包（驗後淨重共計二‧六五公克），係毒品危害防制條例所稱
    之第一級毒品，不問屬於被告與否，應依毒品危害防制條例第十八條第一項前段
    之規定，均沒收銷燬之。而扣案之供施用第一級毒品海洛因之注射針筒十四支，
    業據被告於偵查中供明為其與同案被告丁○○所共有，且全係方便供施用第一級
    毒品所用之物，爰依刑法第三十八條第一項第二款規定，宣告沒收。至扣案之安
    非他命一包（毛重淨重二公克），則無證據證明與本案有關，依法自不得予以沒
    收，附此敘明。
貳、販賣第一級毒品海洛因部分
一、公訴意旨另指：被告乙○○與同案被告丁○○（已另案審結）基於概括犯意之聯
    絡，意圖營利，自八十六年十月間某日起，推由丁○○出面，以0000000
    000號電話為聯絡方式，先向綽號「弄伯」之男子以每錢新台幣（下同）二萬
    五千元之代價，購入第一級毒品海洛因，經分裝後，再由乙○○負責以（０三）
    0000000號及00000000號等二支電話為聯絡方式，在桃園縣觀音
    鄉崙坪村一二鄰崙坪一九六之十一號，以每小包海洛因二千元之代價，連續多次
    將之出售予同案被告戊○○、丙○○（施用毒品犯行均已審結）及綽號江毛、阿
    亮、寶寶、流浪等真實姓名、年籍不詳之人，因認被告乙○○涉有肅清煙毒條例
    第五條第一項販賣毒品海洛因之罪嫌。
二、按犯罪事實，應依證據認定之，無證據不得推定其犯罪事實；不能證明被告犯罪
    者，應諭知無罪之判決，刑事訴訟法第一百五十四條及第三百零一條第一項分別
    定有明文。次按事實之認定，應憑證據，如未能發現相當證據，或證據不足以證
    明，自不能以推測或擬制之方法為裁判基礎；認定犯罪事實所憑之證據，雖不以
    直接證據為限，間接證據亦包括在內，然無論直接或間接證據，其為訴訟上之證
    明，須於通常一般之人均不致於有所懷疑，而得確信其為真實之程度者，始得據
    之為有罪之認定，倘其證明尚未達到此一程度，而有合理之懷疑存在時，即無從
    為有罪之認定；共同被告所為不利於己之供述，固得採為其他共同被告犯罪之證
    據，惟此項不利之供述，仍應調查其他必要之證據，以察其是否與事實相符，自
    難專憑此項供述，為其他共同被告犯罪事實之認定；認定不利於被告之事實，須
    依積極證據，苟積極證據不足為不利於被告事實之認定時，即應為有利於被告之
    認定，更不必有何有利之證據，最高法院四十年台上字第八六號、七十六年台上
    字第四九八六號、三十一年度上字第二四二三號及三十年度上字第八一六號判例
    分別著有明文。
三、本件公訴人認被告乙○○涉有販賣第一級毒品之罪嫌，無非係以同案被告甲○○
    、丙○○之指訴，以及通訊監察記錄一份、帳冊一本為其論據。惟訊據被告堅決
    否認涉有前開犯行，辯稱：伊絕未販賣海洛因予甲○○等人，或替渠等調貨，至
    伊於通訊監察紀錄所稱之「糖果」係指安非他命，因經常有人去丁○○住處打麻
    將，所以會先以電話詢問伊有無安非他命，伊將安非他命放於桌上，賭客會自行
    拿去施用等語。經查：
  (一)同案被告丙○○、甲○○夫妻於警訊中固曾供述向被告及同案被告丁○○價購海
    洛因云云，然細繹其二人所指述購買海洛因之方式、價錢及次數均不相同，其中
    同案被告丙○○指稱：共向丁○○買過海洛因二次，每次都是一小包，價錢各為
    一千元、二千元，均由伊搭載其妻甲○○前往丁○○住處購買，皆由甲○○先以
    電話與被告聯絡交付海洛因，且是一手交錢、一手交貨云云，而同案被告甲○○
    則稱：伊係單獨一人於八十六年十一月間向丁○○價購海洛因及安非他命各一小
    包，售價分為三千元、一千元，僅此一次，共積欠四千元，迄八十七年一月十五
    日遭警查獲當日始攜款返還云云，足見其二人所述購買海洛因之情節相左，是否
    真實可採，已非無疑。況同案被告甲○○業於本院審理時，又改稱：伊於八十六
    年七、八月間，偕同被告前往桃園縣中壢市仁美區南亞工專附近之便利商店，合
    資向不詳姓名男子購買第一級毒品海洛因，均由丁○○下車出面接洽，付款並取
    得第一級毒品海洛因，再將部分第一級毒品海洛因轉交予伊施用，伊則先後出資
    各二千元、二千元，迄於八十七年一月十五日始與其夫丙○○前往被告住處還款
    ，而為警查獲，伊未曾向被告或同案被告丁○○購買毒品等語，核與同案丁○○
    供認之情節相符，益見其施用之海洛因與被告乙○○無關；而同案被告丙○○更
    自該次警訊後即不曾再為任何不利於被告之指證，是同案被告甲○○、丙○○就
    被告是否販賣第一級毒品海洛因之供述，前後不一，均具瑕疵，斷難遽採為認定
    被告有罪之基礎。
  (二)至於通訊監察紀錄中所載被告乙○○及同案被告丁○○對外電話聯絡之言語，雖
    多有與江毛、阿亮、寶寶、流浪等人就貨品交付及議價之交談，但究係何種貨品
    ，則語焉不詳，其中容有關於「糖果」、「麻將」、「ＣＤ」之討論，但所謂「
    糖果」、「麻將」於地下毒品交易乃第二級毒品安非他命之行話，非指海洛因，
    至「ＣＤ」更難以究明其涵義，是該通訊監察紀錄容可資為被告與人交易第二級
    毒品安非他命之證據，但無從以資佐證被告販賣第一級毒品海洛因甚明。另扣案
    帳冊一本，被告則否認為其所有，且稽之其內容，雖有金錢交易之記載，然並未
    未載明交易之內容，參以同案被告丁○○於審理時亦坦承：該帳冊係伊先前販賣
    安非他命所用，當非可臆測此內容模糊之帳冊必係被告販賣海洛因之帳冊資料。
    是僅憑上開通訊監察紀錄及帳冊，亦不足為被告有販賣海洛因之佐證。
四、綜上所述，本件依現存證據，實難認在客觀上已達於通常一般人均不致於有所懷
    疑，而得確信被告確曾犯罪之程度。此外，復查無其他任何確切之證據足以補強
    證人證詞之真實性，或足以證明被告確有本件公訴人所指販賣海洛因之犯行。全
    案既仍有合理懷疑存在，而無從產生被告為有罪之確信，揆諸首揭法條說明，自
    應為被告無罪之諭知，以昭審慎。
據上論斷，應依刑事訴訟法第二百九十九條第一項但書、第三百零一條第一項，毒品
危害防制條例第十條第一項、第二項、第二十三條第一項、第三十五條第三款後段，
刑法第十一條前段、第二條第一項前段、第五十六條、第三十八條第一項第二款、第
三十九條，判決如主文。
本案經檢察官張啟聰到庭執行職務
中      華      民      國    九十二    年      六      月     二十     日
                                臺灣桃園地方法院刑事第五庭
                                    法  官    丁  俊  成
右正本證明與原本無異。
如不服本判決，應於判決送達後十日內向本院提出上訴狀( 應附繕本 )，上訴於臺灣
高等法院。
                                    書記官    簡  慧  瑛
中      華民      國    九十二    年      六      月    二十六    日


司法院資訊處製作；財團法人民間司法改革基金會備份。
